臺灣臺東地方法院交通事件裁定　　　　　　　　　　　九十四年度交聲字第二三號
　　原處分機關　交通部公路總局高雄區監理所臺東監理站
　　異　議　人　乙○○
　　即受處分人
右列受處分人因違反道路交通管理處罰條例案件，對於交通部公路總局高雄區監理所
臺東監理站九十四年三月十六日所為之裁決處分（處分案號：東監違字第裁八一─Ｖ
00000000號）聲明異議，本院裁定如左：
    主  文
異議駁回。
    理  由
一、原處分意旨略以：異議人即受處分人（以下稱異議人）乙○○，於民國九十三年
    六月三日上午十時二十七分許，駕駛車牌號碼二五０一─ＧＶ號自用小客車，沿
    省道臺一線由北往南行駛，行經屏東縣枋寮鄉路段○○○路口時，在前行車之右
    側超車，為警以異議人有違反道路交通管理處罰條例第四十七條第一項第三款之
    行為攔停當場舉發。案移原處分機關，經原處分機關認異議人確有前述違規行為
    ，乃依道路交通管理處罰條例第四十七條第一項第三款、第六十三條第一項第一
    款之規定，裁罰新臺幣二千四百元，並記違規點數一點。
二、異議意旨略以：異議人行經前揭路段時，因置放在車內之行動電話響起，為按規
    定停車接聽電話遂靠邊停車，但行動電話旋即掛斷，故再次起步欲回駛進原車道
    時，為警誤認為右側超車，因不服原處分而聲明異議云云。
三、按汽車駕駛人超車時，在前行車之右側超車者，處新臺幣一千二百元以上二千四
    百元以下罰鍰，道路交通管理處罰條例第四十七條第三款定有明文。又汽車起步
    前應顯示方向燈，注意前後左右有無障礙或車輛行人，並應讓行進中之車輛行人
    優先通行，道路交通安全規則第八十九條第一項第六款亦定有明文。所謂超車，
    係指超越前車，道路交通管理處罰條例所處罰之右側超車行為，係指在前行車右
    側超越前行車而言，是行為人只須自前行車之右側有超越之行為，即足構成該條
    例第四十七條第三款而得加以處罰，不論行為人原係在所超越之車輛後方行駛或
    自路邊起步。換言之，行為人只須有自右側超車之行為，至超車前之行車動向如
    何則非所問。
四、訊據異議人矢口否認有在前行車之右側超車之行為，辯稱：當時因行動電話響起
    ，所以才靠右停車，但尚未停車之際電話旋即掛斷，所以才又駛回原本車道，並
    無超車之行為，且警員所提出之照片應非其違規地點云云。惟查：
（一）異議人於前述時、地，確有在前行車右側超車之違規行為，除有屏東縣警察局
      屏警交字第Ｖ00000000號舉發違反道路交通管理事件通知單、屏東縣
      員警工作紀錄簿、現場照片三張在卷足參。
（二）證人即當日執勤舉發本違規事件之屏東縣警察局警員甲○○於本院調查時到庭
      具結證稱：當天是依照勤務編排交管勤務，安排的地點即本件異議人違規地點
      常常有人闖紅燈及右側超車，然後再切入原來的車道，因此安排勤務時有很多
      派出所均會特別規劃在此地執勤，當日異議人稱有先停車接聽電話，當時並未
      看見異議人從外側的快車道切入慢車道停車，伊看見時，異議人的車子已經在
      慢車道行駛，車速約略四、五十公里且並無減速，並有超過原先在外側快車道
      上前行車，後來又開回外側的快車道，並車行在第一部車之位置，故認定異議
      人係右線超車等語。
（三）本件異議人違規地點由北往南車道為雙線快車道，快車道旁並設有慢車道。而
      駕駛人自路邊起步時，依前揭道路交通安全規則第八十九條第一項第六款規定
      ，應待所欲進入之車道行進中車輛優先通行後，在注意安全距離之情形下利用
      車行間隙進入車道。而證人甲○○所證：當伊發現異議人時，異議人係在慢車
      道行駛，隨後超越異議人左側在外側快車道行駛之前行車後，進入外側快車道
      ，異議人已有自右側超越前行車之行為等語。衡以駕駛人自路邊起步，究係直
      接切入車道行駛，或係在原停車之處所先行起步加速行駛再伺機切入車道行駛
      ，其車輛行進動態、速度均迥不相同，是以綜合證人甲○○如前證述之情節，
      異議人顯有先在慢車道行駛再超越左側在外側快車道行駛之前行車，再進入外
      側慢車道，有違規自右側超車之行為，已堪認定。異議人雖辯稱係接聽電話而
      靠右停車並非超車等語，然異議人所述縱使屬實，亦僅能證明異議人並非在外
      側快車道向右駛出前行車右側而已，依前揭說明，異議人自路邊再行起步時，
      非直接切入外側快車道，而係先在慢車道行駛，再超越左側行駛於外側快車道
      之前行車後，再切入外側快車道，仍屬右側超車之違規行為無訛。
（四）按警員係代表國家執行道路交通安全與秩序之維護及違規行為之告發等公權力
      之公務員，其依法掣單舉發違反道路交通管理處罰條例所列之違規事實，本質
      上為行政處分，係公務員基於職務上權力，依法就特定之具體事件所為具公法
      上效果之單方行政行為，自具一定之公信力。故除非有充份之事證足認該等執
      行公權力之公務員認知之事實有誤或該等公務員執行職務時有違法失職情事，
      否則本院認為應以該管警員所認知之事實為可信，而應採為判斷之依據。而本
      院經查異議人確有「右側超車」行為，既如前述，且核無任何相關證據，足資
      證明本件執勤警員所認知之事實有誤或執行職務時有何違法取締之情事，故本
      件執勤警員到庭所為證述自屬有徵而堪採信，併此敘明。
五、綜上所述，本件異議人在前開時、地，有超車時，在前行車之右側超車之違規事
    實，既屬明確，原處分機關依前揭道路交通管理處罰條例第四十七條第三款、第
    六十三條第一項第一款之規定，裁罰新臺幣二千四百元，並記違規點數一點。於
    法核無違誤，本件異議人之異議為無理由，應予駁回。
據上論斷，應依道路交通案件處理辦法第十九條，裁定如主文。
中      華      民      國    九十四    年      六      月    二十三    日
                                  臺灣臺東地方法院交通法庭
                                        法官  林  恒  祺
右正本證明與原本無異。
如不服本裁定，應於裁定送達後五日內向本院提出抗告狀。（須附繕本）
「切勿逕送上級法院」
                                        書記官  陳  美  鄉
中      華      民      國    九十四    年      六      月    二十七    日
